ACORDAO-COMPLETO-2568262

ACÓRDÃO 3124/2023 ATA 11/2023 - SEGUNDA CÂMARA

VISTOS, relatados e discutidos estes autos de tomada de contas especial instaurada em razão da não comprovação da boa e regular aplicação dos recursos transferidos ao município de Arês/RN pelo Fundo Nacional de Assistência Social, para execução dos Programas Proteção Social Básica e Proteção Social Especial, no exercício de 2010, em que se aprecia, nesta etapa, recurso de reconsideração interposto pelo ex-prefeito Erço de Oliveira Paiva contra o Acórdão 1380/2022-TCU-Segunda Câmara, que julgou suas contas irregulares, condenando-o em débito e multa.
ACORDAM os Ministros do Tribunal de Contas da União, reunidos em sessão da 2ª Câmara, ante as razões expostas pelo Relator e com fundamento nos arts. 32, inciso I, e 33 da Lei 8.443/1992, em:
9.1. conhecer do presente recurso de reconsideração, para, no mérito, negar-lhe provimento;
9.2. encaminhar cópia desta decisão ao recorrente e à Secretaria Nacional de Assistência Social/Ministério da Cidadania, com a informação de que o relatório e o voto que o fundamentam podem ser consultados no endereço eletrônico www.tcu.gov.br/acordaos.

Recurso de reconsideração interposto por Erço de Oliveira Paiva contra o Acórdão 1380/2022-2ª Câmara, da relatoria do ministro-substituto Marcos Bemquerer.

Segunda Câmara

Prefeitura Municipal de Arês - RN.

3. Recorrente: Erço de Oliveira Paiva (XXX.435.697-XX).

13.1. Ministros presentes: Augusto Nardes (na Presidência), Aroldo Cedraz e Antonio Anastasia (Relator).
13.2. Ministro-Substituto convocado: Weder de Oliveira.

ANTONIO ANASTASIA

Ministro-Substituto Marcos Bemquerer Costa.

Trata-se de recurso de reconsideração interposto por Erço de Oliveira Paiva, ex-prefeito de Arês/RN (gestão 2009-2012) , em face do Acórdão 1380/2022-TCU-Segunda Câmara (Rel. Min. Marcos Bemquerer Costa) , por meio do qual foram julgadas irregulares as contas do recorrente, com imputação de débito e aplicação de multa, em julgamento de tomada de contas especial instaurada em razão da não comprovação da boa e regular aplicação dos recursos transferido ao município de Arês/RN para execução dos programas Proteção Social Básica - PSB e Proteção Social Especial - PSE, exercício de 2010.
2.	Reproduzo a seguir a instrução produzida no âmbito da então Secretaria de Recursos - Serur, atual Unidade de Auditoria Especializada em Recursos - AudRecursos (peça 124) , a qual contou com a anuência do diretor da unidade (peça 125) :
INTRODUÇÃO
1.	Trata-se de recurso de reconsideração interposto por Erço de Oliveira Paiva (peça 105-108) contra o Acórdão 1380/2022-TCU-Segunda Câmara (peça 94) , da relatoria do ministro-substituto Marcos Bemquerer. 
1.1.	A deliberação recorrida apresenta o seguinte teor: 
9.1. com fundamento nos arts. 1º, inciso I, 16, inciso III, alíneas "b" e "c", 19, caput, e 23, inciso III, da Lei 8.443/1992, julgar irregulares as contas do Sr. Erço de Oliveira Paiva, condenando-o ao pagamento das quantias abaixo discriminadas, atualizadas monetariamente e acrescidas dos juros de mora, calculados a partir das datas indicadas até a do efetivo recolhimento, com a fixação do prazo de 15 (quinze) dias, a contar da notificação, para que comprove, perante o Tribunal (art. 214, inciso III, alínea "a", do Regimento Interno/TCU) , o recolhimento da dívida ao Fundo Nacional de Assistência Social, na forma prevista na legislação em vigor:
	Valor (R$) 
	Data 
		Valor (R$) 
	Data 

	650,00
	14/01/2010
		4.500,00
	11/05/2010

	4.500,00
	14/01/2010
		650,00
	11/05/2010

	3.214,84
	15/01/2010
		4.500,00
	19/05/2010

	4.500,00
	19/01/2010
		2.962,71
	24/05/2010

	3.768,75
	19/01/2010
		650,00
	11/06/2010

	3.768,75
	20/01/2010
		4.500,00
	14/06/2010

	5.179,52
	02/02/2010
		4.500,00
	17/06/2010

	650,00
	24/02/2010
		4.500,00
	29/06/2010

	4.500,00
	04/03/2010
		650,00
	07/07/2010

	4.500,00
	04/03/2010
		4.500,00
	15/07/2010

	1.670,40
	05/03/2010
		650,00
	11/08/2010

	4.500,00
	16/03/2010
		4.500,00
	27/08/2010

	1.670,40
	24/03/2010
		4.500,00
	30/08/2010

	650,00
	24/03/2010
		1.688,00
	09/09/2010

	4.500,00
	25/03/2010
		650,00
	09/09/2010

	3.768,75
	31/03/2010
		4.500,00
	17/09/2010

	1.195,82
	12/04/2010
		4.500,00
	25/10/2010

	650,00
	12/04/2010
		650,00
	25/10/2010

	4.500,00
	14/04/2010
		4.500,00
	12/11/2010

	4.500,00
	22/04/2010
		68,80
	23/11/2010

	3.768,75
	26/04/2010
		4.500,00
	30/12/2010

9.2. aplicar ao Sr. Erço de Oliveira Paiva a multa prevista nos arts. 19, caput, e 57 da Lei 8.443/1992, no valor de R$ 26.000,00 (vinte e seis mil reais) , fixando-lhe o prazo de 15 (quinze) dias, a contar da notificação, para que comprove, perante o Tribunal (artigo 214, inciso III, alínea "a", do Regimento Interno/TCU) , o recolhimento da dívida ao Tesouro Nacional, atualizada monetariamente desde a data do presente Acórdão até a do efetivo recolhimento, se for paga após o vencimento, na forma da legislação em vigor;
9.3. autorizar, caso requerido, nos termos do art. 26 da Lei 8.443/1992, c/c o art. 217 do Regimento Interno/TCU, o parcelamento das dívidas em até 36 (trinta e seis) parcelas mensais e sucessivas, sobre as quais incidirão os correspondentes acréscimos legais (débito: atualização monetária e juros de mora; multa: atualização monetária) , esclarecendo ao responsável que a falta de pagamento de qualquer parcela importará no vencimento antecipado do saldo devedor, sem prejuízo das demais medidas legais;
9.4. autorizar, desde logo, nos termos do art. 28, inciso II, da Lei 8.443/1992, a cobrança judicial das dívidas, caso não atendidas a notificação; 
9.5. com fundamento nos arts. 93 da Lei 8.443/1992 e 213 do Regimento Interno/TCU, arquivar as contas do Município de Arês/RN, sem julgamento de mérito e sem cancelamento do débito a seguir especificado, a cujo pagamento continuará obrigado o devedor, para que lhe possa ser dada quitação: 
	Valor (R$) 
	Data

	528,34
	2/2/2010

	2.812,00
	9/9/2010

	4.500,00
	20/10/2010

	4.500,00
	23/11/2010

	61,18
	24/12/2010

	26,88
	23/11/2010

9.6. enviar cópia deste Acórdão à Procuradoria da República no Estado do Rio Grande do Norte, nos termos do § 7° do art. 209 do Regimento Interno/TCU, para a adoção das medidas que entender cabíveis, e à Secretaria Nacional de Assistência Social/Ministério da Cidadania, para ciência.
HISTÓRICO
2.	Trata-se de tomada de contas especial instaurada pelo então Ministério do Desenvolvimento Social e Agrário em desfavor de Erço de Oliveira Paiva, ex-prefeito de Arês/RN (gestão: 1º/01/2009 a 31/12/2012) , em face da não comprovação da boa e regular aplicação dos recursos transferidos ao município pelo Fundo Nacional de Assistência Social - FNAS, na modalidade fundo a fundo, para execução dos programas Proteção Social Básica - PSB e Proteção Social Especial - PSE, no exercício de 2010.
2.1.	As verbas repassadas à municipalidade totalizaram R$ 278.274,67, sendo R$ 33.736,16 por conta do Índice de Gestão Descentralizada do Programa Bolsa Família (IGD/PBF) , não sendo, portanto, gerenciados pelo FNAS.
2.2.	No Relatório de Tomada de Contas Especial 152/2016, a responsabilidade pelo prejuízo, no valor original de R$ 244.538,51, foi atribuída a Erço de Oliveira Paiva, por ter gerido os recursos, sendo a instauração da TCE decorrente da falta de encaminhamento da documentação exigida para a prestação de contas dos programas em comento.
2.3.	No âmbito deste Tribunal, houve a devida citação do responsável, que em resposta encaminhou alegações de defesa, acompanhadas de vasta documentação. 
2.4.	Por meio do Acórdão 1240/2019-TCU-Segunda Câmara, determinou-se à unidade técnica que remetesse os novos elementos para a "Secretaria Nacional de Assistência Social - SNAS, à qual se subordina o Fundo Nacional de Assistência Social - FNAS, fixando-lhe o prazo de 90 (noventa) dias, para o envio a este Tribunal do parecer conclusivo sobre a conformidade da aplicação dos recursos repassados pelo referido fundo ao Município de Arês/RN, no exercício de 2010, na modalidade fundo a fundo, para execução de ações de Proteção Social Básica - PSB e de Proteção Social Especial - PSE, sob a égide da Lei Federal 8.742/1993, Lei Orgânica de Assistência Social - Loas e Portarias MDS 96/2009 e 625/2010."
2.5.	Em resposta, foi emitida a Nota Técnica 1708/2019 (peça 58) , em se procedeu à análise da prestação de contas, concluindo-se pela aprovação devida utilização de R$ 102.911,50, além de terem sido detectadas as seguintes inconsistências na aludida documentação:
	a)  no tocante a gastos com aquisição de gás de cozinha, como não há identificação de qual tenha sido a destinação desses produtos adquiridos, a Secretaria de Gestão de Fundos e Transferências da Diretoria Executiva do Fundo Nacional de Assistência Social do Ministério da Cidadania considerou que, para o montante total de R$ 3.108,00 (três mil cento e oito reais) , não havia como apresentar um parecer conclusivo;
	b) algumas despesas foram caracterizadas como inelegíveis por estarem associadas a pagamentos de diárias, salário maternidade e cestas básicas para distribuição nos Centros de Referência de Assistência Social - CRAS, bem como à aquisição de placas de homenagens e de produto de higiene, alcançando um total de R$ 12.428,40 (doze mil quatrocentos e vinte e oito reais e quarenta centavos) , que foi impugnado. 
2.6.	Assim, a unidade técnica concluiu que os novos elementos elidiam parcialmente as irregularidades apontadas, remanescendo débito de R$ 141.627,01 (R$ 129.198,61 referentes a gastos sem comprovação de despesas e R$ 12.428,40 relativos a gastos com despesas impugnadas por terem sido considerados inelegíveis) .
2.7.	Promoveu-se então nova citação do responsável, que deixou transcorrer in albis o prazo para sua defesa.
2.8.	Nesse contexto, a unidade técnica e o MPTCU manifestaram-se pela irregularidade das contas, com imputação de débito e aplicação da multa.  E considerando que as despesas inelegíveis devidamente comprovadas (R$ 12.428,40) beneficiaram exclusivamente o município, bem assim que seu valor atualizado é inferior ao limite de instauração de TCE, os pareceres foram unânimes pelo arquivamento das contas do ente municipal, sem cancelamento do débito, a cujo pagamento continuará obrigado o devedor, para que lhe possa ser dado quitação, a título de racionalização administrativa e economia processual.
2.9.	As conclusões foram acolhidas pelo relator a quo, redundando na prolação do acórdão recorrido. 
ADMISSIBILIDADE
3.	O exame preliminar de admissibilidade à peça 109 concluiu por conhecer do recurso, suspendendo-se o efeito dos itens 9.1, 9.2 e 9.4 do Acórdão 1380/2022-TCU-Segunda Câmara, entendimento seguido pelo relator ad quem no despacho à peça 112.
MÉRITO
4.	Constitui objeto do recurso examinar as seguintes questões:
	a) se houve cerceamento de defesa, ante a ausência de notificações ou da nulidade das notificações encaminhadas ao recorrente (item 5) ; 
	b) se a aprovação pelo Conselho Municipal de Assistência Social (CMAS) do Demonstrativo Sintético Anual da Execução Físico-Financeira do Sistema Único de Assistência Social é suficiente para a formação de juízo no sentido da regularidade das contas do recorrente (item 6) ;
	c) se deixaram de ser observados os princípios da razoabilidade e da proporcionalidade na aplicação da multa ao recorrente (item 7) .
5. 	Nulidade - cerceamento de defesa
5.1.  	O recorrente alega cerceamento de defesa em razão da ausência de notificações ou da nulidade das notificações que lhe foram encaminhadas. Nesse sentido, aduz que: 
	a) houve cerceamento de defesa, em razão da ausência de notificações ou da nulidade dessas; (peça 105, p. 4) 
	b) as notificações encaminhadas ao ora recorrente não são válidas, pois realizadas em endereços diferentes daquele que o requerido sempre residiu: Rua Felipe Ferreira, n.º 185, Centro, Arês/RN, CEP 59170-000; (peça 105, p. 5) 
	c) o TCU notificou inicialmente no endereço correto, tanto é que houve apresentação de defesa e envio de documentos, mas posteriormente efetuou citações-notificações em endereços errados, distintos do inicialmente efetivado; o recorrente exerce a medicina e como tal atende no PSF na região, o que não impediu de ser citado devidamente no endereço certo da primeira vez, mas, certamente por erro dos correios, não o foi nas demais ocasiões; daí o prejuízo e a nulidade; (peça 105, p. 5) 
	d) o advogado do recorrente sequer foi notificado previamente para participar do julgamento no TCU, nem mesmo pelo respectivo sistema ou de outra forma, o que poderia ter sido feito; (peça 105, p. 5) 
	e) os demandados devem ser previamente cientificados dos julgamentos para que estes, preparando-se com antecedência, possam exercer a ampla defesa e o contraditório oportunamente, inclusive com o uso da prerrogativa da sustentação oral e entrega de memoriais pelo respectivo causídico; entretanto, não foi isso que ocorreu nos autos, tendo o requerido sido julgados sem que lhe fosse facultada a defesa na ocasião da sessão ordinária de julgamento que resultou no acordão ora recorrido; daí novo prejuízo e de nulidade; (peça 105, p. 5-6) 
	f) os prejuízos são evidentes, pois que, no momento principal do processo, o demandado ficou impedido de participar e alertar a Corte de Contas para os detalhes de sua defesa; (peça 105, p. 6) 
	g) registre-se decisão da Justiça Estadual que deferiu liminar em caso muito semelhante, porém de gravidade menor, nos autos do processo de cassação do mesmo ora requerido pela ausência de intimação do advogado do demandado; (peça 105, p. 6) 
	h) assim, resta claro o entendimento pela nulidade processual decorrente do cerceamento de defesa pela ausência e análise da resolução de aprovação das contas, da ausência de intimação prévia do requerido para participar da sessão de julgamento e para exercício das defesas nos autos, de sorte que dever ser anulada a decisão, para a partir do primeiro ato nulo seja notificado previamente o requerido para exercer a ampla defesa. (peça 105, p. 7) 
	Análise
5.2.	O recorrente foi citado uma primeira vez pelo valor total repassado no endereço: "Rua Felipe Ferreira Paiva, 185, Centro, Arês/RN" (peça 19) . 
5.3.	Quando da realização de nova citação, em razão da elisão parcial do débito, o ora recorrente foi citado tanto no mencionado endereço (peça 76) quanto no endereço: "Rua Felipe Ferreira, 190, Centro, Arês/RN" (peça 74) , sendo que em ambos os casos o expediente retornou com a informação "ausente". 
5.4.	Houve nova tentativa de citação, tanto nos dois endereços mencionados (peças 85 e 86) , quanto no endereço: "Rua Amaro Mesquita, 2148, Lagoa Nova, Natal/RN" (peças 79 e 83) . Todas elas restaram infrutíferas.
5.5.	Assim, observa-se que foram esgotadas as alternativas para citação do responsável pelo correio (artigo 22, inciso II, da Lei 8.443/1992) , justificando-se a citação mediante edital (artigo 22, inciso III, da Lei 8.443/1992) , a qual foi efetivamente realizada em 27/5/2021 (peças 87 e 88) .
5.6.	No caso vertente, a citação por edital, dadas as infrutíferas tentativas de citação nos endereços do ora recorrente constantes em base de dados oficiais, já seria suficiente para se ter por válida a citação. 
5.7.	Mas além disso o ora recorrente já havia sido validamente citado pelo valor total repassado, "em razão da não apresentação dos elementos necessários à configuração da regular prestação de contas" (peça 16) . Mesmo com a apresentação extemporânea da prestação de contas e o acolhimento de algumas despesas, com consequente redução do débito, a unidade técnica reconheceu que "o julgamento das contas deveria ser pela irregularidade, não fosse a reprovação de parte das despesas apresentadas, no valor de R$ 12.428,40, consideradas inelegíveis" (instrução, peça 68, p. 8, item 41) .
5.8.	Portanto, foi a identificação de despesas consideradas inelegíveis que motivou a nova citação do ora recorrente, tendo a unidade técnica entendido que a irregularidade pela qual o responsável fora citado ("não comprovação da boa e regular aplicação dos recursos recebidos, em razão da não apresentação dos elementos necessários à configuração da regular prestação de contas") era distinta da irregularidade identificada ("não comprovação da boa e regular aplicação dos recursos recebidos, em razão da impugnação de despesas consideradas inelegíveis") . 
5.9.	Ocorre que essa última irregularidade se refere apenas ao valor R$ 12.428,40, importância que ao final não foi imputada ao recorrente, mas ao município, e relevada em razão da baixa materialidade (voto, peça 95, p. 3) :
21. Cumpre destacar, ainda, conforme apontado pela unidade técnica, que apesar de o Município de Arês/RN ter se beneficiado com a utilização dos recursos federais em tela no pagamento de despesas caracterizadas como inelegíveis, o valor total desses gastos possui materialidade muito baixa (R$ 12.428,40) . Assim, considerando que tal valor atualizado é inferior ao limite de instauração de TCE, não há a necessidade de se realizar a citação do ente municipal, de tal forma que, quanto a esse ente federado, por motivos de racionalização administrativa e economia processual, cabe arquivar suas contas sem cancelamento do débito apurado, a cujo pagamento continuará obrigado o Município de Arês/RN para que lhe possa ser dada quitação, em consonância com o disposto nos arts. 93 da Lei 8.443/1992 e 213 do Regimento Interno/TCU.
5.10.	Assim, a nova citação pelo valor relativo às despesas inelegíveis deveria ter sido endereçada ao município, e não ao ora recorrente, em relação ao qual a citação original se encontrava, como ainda se encontra, perfeitamente válida. Em outras palavras: a rigor, nova citação ao ora recorrente era despicienda e se deu, na prática, em seu interesse, porquanto lhe concedeu nova chance de recolhimento do débito sem incidência de juros de mora. 
5.11.	Ante o exposto, não se observa qualquer nulidade da citação, pois é válida a citação feita por edital, tendo em vista o esgotamento das alternativas de citação via correio; e além disso a primeira citação do ora recorrente já abrangia a irregularidade pela qual foi afinal responsabilizado, bem como o débito que lhe foi imputado. 
6. 	Regularidade das contas
6.1.  	O recorrente alega que suas contas foram aprovadas pelo CMAS e por isso deveriam ter sido aprovadas por este Tribunal. Nesse sentido, aduz que: 
	a) em 15/2/2018 o recorrente apresentou defesa com documento essencial, a resolução que aprovou em ata as contas de 2010 da Assistência Social em Arês/RN (peça 22, p. 5-6) ; essa é uma prova cabal da regularidade das contas e que sequer foi considerada no julgamento, mas que certamente será capaz de mudar o referido julgamento, pois que os fiscais mais próximos e legitimados atestaram inexistir motivos para desaprovação; daí o prejuízo e a nulidade; (peça 105, p. 4) 
	b) não foi considerado no acordão do TCU documento essencial para reverter referida conclusão; o setor técnico de outro órgão induziu em erro o TCU, pois não viu a resolução aprovadora de contas nos autos (peça 22, p. 5-6) ; assim, a conclusão condenatória não pode prosperar, pois o resultado final da análise das contas foi especificamente ressaltado na resolução respectiva; (peça 105, p. 8) 
	c) não restam dúvidas de que não houve regularidade na aplicação dos referidos recursos financeiros, não devendo ser imputado ao requerido qualquer penalidade; (peça 105, p. 8-9) 
	d) não se vislumbra qualquer ilegalidade ou inconstitucionalidade ou irregularidade na gestão do recorrente; assim, deve-se aplicar aqui os princípios constitucionais da razoabilidade e da proporcionalidade, de modo a ponderar que não houve ilícito algum praticado pelo recorrente e afastar a aplicação da multa imposta; (peça 105, p. 9) 
	e) não bastasse isso, no presente caso ocorreu justa causa consistente na força maior, que retardou a apresentação das informações/documentos no prazo devido; primeiramente, o recorrente já havia entregado, dentro do prazo devido, ao respectivo contador, responsável à época, todas as informações e documentos necessários; (peça 105, p. 9) 
	f) além disso, segundo informações prestadas pelo setor contábil na época do fim do referido prazo estava em curso adaptações no sistema de gerações dos arquivos de remessa, bem como recepção destes pelo sistema; (peça 105, p. 10) 
	g) mais recentemente, houve a pandemia do Covid-19 e a doença grave (câncer) do recorrente; (peça 105, p. 10) 
	h) sendo assim, há franca violação do princípio da legalidade (artigo 5º, inciso II, Constituição) , haja vista a aplicação de norma (Res. 7/2005) que não se aplicava ao presente caso; além disso, verifica-se retroatividade abusiva desta resolução, em franca violação ao princípio constitucional da vedação ou majoração de pena sem lei anterior que a defina (artigo 5º da Constituição) ; (peça 105, p. 10) 
	i) nessa esteira, a multa deve ser diminuída, pois é aplicável ao caso apenas a regra do artigo 20, inciso I, da Resolução 11/2004, relativa a apenas poucos atrasos. (peça 105, p. 10) 
	Análise
6.2.	A alegação se fundamenta na ata do CMAS em que se "deliberou pela aprovação do Demonstrativo Sintético Anual da Execução Físico-Financeira do Sistema Único de Assistência Social - SUAS de 2010" (peça 22, p. 6) .
6.3.	Segundo o recorrente, tal aprovação seria suficiente para levar à aprovação das suas contas neste processo de tomada de contas especial. 
6.4.	Ocorre que eventuais deliberações do CMAS não vinculam a atuação e as conclusões deste Tribunal. 
6.5. 	Além disso, conforme registrado pela unidade técnica (relatório que acompanha a decisão recorrida, peça 96, p. 12) :
36. Fica patente que, embora tenha ocorrido o preenchimento do Demonstrativo Sintético no Sistema, a prestação de contas não fora apresentada pelo responsável, uma vez que não houve apreciação tanto do Conselho Municipal de Assistência Social, quanto do FNAS. Assim, a documentação encaminhada (peças 25 a 47) , extemporaneamente, deve ser recebida como elementos a título de prestação de contas. 
37. Importante salientar que, apesar da documentação trazida aos autos a título de prestação de contas dos recursos repassados pelo FNAS, no exercício de 2010, ao município de Arês/RN, a falta do Parecer do CMAS [a respeito das despesas realizadas] (documento principal que atesta a veracidade da aplicação dos recursos repassados, e demonstra se foram devidamente carreados para a finalidade de que trata os respectivos programas) impossibilitou a análise das contas no âmbito desse Tribunal. (g.n.) 
6.6.	Portanto, segundo consignado pela unidade técnica, os documentos extemporaneamente apresentados pelo ora recorrente não foram objeto de análise pelo CMAS, que por isso não pôde apresentar parecer sobre as despesas realizadas. 
6.7.	Ante o exposto, deve-se rejeitar a alegação. 
7. 	Princípios da razoabilidade e da proporcionalidade na aplicação da multa
7.1.  	O recorrente alega que não foram observados os princípios da razoabilidade e da proporcionalidade na aplicação da multa. Nesse sentido, aduz que: 
	a) não foram observados os princípios da razoabilidade e proporcionalidade quanto à fixação das sanções impostas ao recorrente; ou seja, é necessário analisar e aplicar o bom senso, a racionalidade na aplicação destas penas; (peça 105, p. 10) 
	b) nesse sentido, deve considerar as circunstâncias específicas do caso tais como boa fé, falhas do sistema, adaptações de layouts, entrega ao contador no prazo devido, reduzida capacidade financeira, Pandemia do Covid-19 e doença grave do recorrente; (peça 105, p. 10) 
	c) portanto não é razoável nem proporcional multa em valor tão elevado. (peça 105, p. 11) 
	Análise
7.2.	O recorrente foi apenado com multa no valor de R$ 26 mil com fundamento no artigo 57 da Lei 8.443/1992, o qual estabelece que, "quando o responsável for julgado em débito, poderá ainda o Tribunal aplicar-lhe multa de até cem por cento do valor atualizado do dano causado ao erário". 
7.3.	Nesse sentido, tem-se que "o juízo de valor a respeito da gravidade das irregularidades não sanadas e da conduta dos responsáveis é que orienta a determinação do valor da multa" (Acórdão 3544/2014-TCU-Segunda Câmara, relator: Ana Arraes) . Assim, "a dosimetria do valor da multa deve guardar proporção com a quantidade e a gravidade das irregularidades atribuídas ao agente sancionado" (Acórdão 976/2018-TCU-Plenário, relator: Bruno Dantas) , de modo que, "havendo dano ao erário, o valor da multa no âmbito do TCU baseia-se no montante quantificado, sendo modulado segundo o nível de gravidade dos ilícitos apurados, a valoração das circunstâncias fáticas e jurídicas envolvidas e a isonomia de tratamento com casos análogos" (Acórdão 6660/2015-TCU-Segunda Câmara, relator: Augusto Nardes) .
7.4.	No caso vertente, o ora recorrente foi condenado ao pagamento de valores que, atualizados monetariamente até a data de prolação do acórdão recorrido, 29/3/2022, equivaliam à importância de R$ 260.551,16. 
7.5.	Desse modo, tem-se que a multa aplicada ao recorrente correspondia a cerca de 10% do valor atualizado do débito, o que, além de dentro do parâmetro estabelecido no artigo 57 da Lei 8.443/1992, não se mostra desproporcional, ao contrário do alegado. 
7.6.	Ante o exposto, deve-se rejeitar a alegação. 
ANÁLISE DA PRESCRIÇÃO
8. 	No exame da prescrição, a Serur tem adotado os entendimentos detalhados na peça 123, em que estão desenvolvidas as seguintes premissas utilizadas no presente exame:
a) ¿ao julgar o RE 636.886, o STF conferiu nova interpretação ao art. 37, § 5º, da Constituição Federal, fixando a tese de que "é prescritível a pretensão de ressarcimento ao erário fundada em decisão de Tribunal de Contas"; 
b) ¿as pretensões punitiva e de ressarcimento devem observar o mesmo regime na atividade de controle externo, dado o objetivo comum da prescrição, de fixar prazo para o Tribunal de Contas agir, para caracterizar o ilícito, identificar seu autor, dimensionar as consequências da conduta e impor as consequências legais, independentemente de tais consequências terem natureza punitiva ou ressarcitória;
c) ¿até que sobrevenha norma específica, entende-se que a prescrição das pretensões punitiva e de ressarcimento, no processo de controle externo, deve observar os critérios do Acórdão 1441/2016-TCU-Plenário, que preveem a prescrição decenal prevista no Código Civil; sem prejuízo de se realizar o exame da prescrição quinquenal prevista na Lei 9.873/1999.   
Análise da prescrição segundo os critérios do Acórdão 1441/2016-TCU-Plenário: 
8.2.	No tocante à prescrição, o TCU tem tradicionalmente aplicado os critérios definidos no Acórdão 1441/2016-TCU-Plenário, que, em incidente de uniformização de jurisprudência, orientou-se pela aplicação do prazo de prescrição decenal previsto no artigo 205 do Código Civil, contado a partir da data da ocorrência do fato e interrompido pelo ato que ordenar a citação, a audiência ou a oitiva da parte. 
8.3.	A análise da prescrição por tais critérios já consta no voto condutor da decisão recorrida, em que se aduziu (peça 95, p. 3) :
24. De acordo com o art. 6º, § 4º, da Portaria MDS 675/2010 (peça 75) , a prestação de contas deveria ocorrer até o último dia do mês de fevereiro de 2011 (peça 90, p. 10) . Como a ordem para promover a citação se deu em 07/06/2017 (peça 8) , os atos considerados irregulares não foram colhidos pela prescrição da pretensão punitiva do Tribunal, uma vez que nesse interregno temporal (entre a data da prestação de contas e a da citação) não transcorreram dez anos.
8.4.	Desse modo, conclui-se não ter decorrido o prazo decenal de prescrição previsto no Acórdão 1441/2016-TCU-Plenário.
Análise da prescrição pelo regime da Lei 9.873/1999  
8.5.	No regime da Lei 9.873/1999, a prescrição se interrompe "por qualquer ato inequívoco, que importe apuração do fato" (artigo 2º, inciso II) . 
8.6.	Conforme já mencionado, a prestação de contas deveria ser encaminhada até fevereiro/2011.
8.7.	Em 23/4/2014, o MDS comunicou ao CMAS a omissão no dever de prestar contas (peça 1, p. 89) . 
8.8.	A tomada de contas especial foi instaurada em 18/8/2016 (peça 1, p. 1) .
8.9.	A primeira instrução neste Tribunal ocorreu em 6/6/2017 (peça 6, p. 6) .
8.10.	Nos termos do artigo 2º, inciso I, da Lei 9.873/1999, a prescrição também é interrompida "pela notificação ou citação do indiciado ou acusado, inclusive por meio de edital". E no caso vertente, verifica-se que o responsável foi citado em 30/1/2018 (ofício: peça 16; AR: peça 19) .
8.11.	A prescrição também se interrompe "pela decisão condenatória recorrível" (artigo 2º, III, da Lei 9.873/1999) , o que no caso vertente se deu em 29/3/2022, data da sessão em que foi prolatado o acórdão condenatório (peça 94) . 
8.12. 	Assim, conclui-se não ter ocorrido a prescrição pelo regime da Lei 9.873/1999.
Conclusão sobre a prescrição 
8.13.	Ante o exposto, conclui-se que a prescrição não se operou por nenhum dos dois critérios.
CONCLUSÃO
9.	Da análise, conclui-se que:
	a) não se observa qualquer nulidade da citação, pois é válida a citação feita por edital, tendo em vista o esgotamento das alternativas de citação via correio; e além disso a primeira citação do ora recorrente já abrangia a irregularidade pela qual foi afinal responsabilizado, bem como o débito que lhe foi imputado (item 5) ; 
	b) a aprovação pela CMAS do Demonstrativo Sintético Anual da Execução Físico-Financeira do Sistema Único de Assistência Social não vincula a atuação e as conclusões deste Tribunal; e ademais os documentos extemporaneamente apresentados pelo ora recorrente não foram objeto de análise pela CMAS, que por isso não pôde apresentar parecer sobre as despesas realizadas (item 6) ;
	c) a multa aplicada ao recorrente corresponde a cerca de 10% do valor atualizado do débito na data da prolação do acórdão recorrido, o que, além de dentro do parâmetro estabelecido no artigo 57 da Lei 8.443/1992, não se mostra desproporcional (item 7) .
9.1.	Ante essas conclusões, deve-se negar provimento ao recurso. 
PROPOSTA DE ENCAMINHAMENTO
10. 	Ante o exposto, submete-se o assunto à consideração superior, propondo-se, com fundamento nos artigos 32, inciso I, e 33 da Lei 8.443/1992:
	a) conhecer do recurso e, no mérito, negar-lhe provimento; 
	b) dar ciência da decisão ao recorrente e à Secretaria Nacional de Assistência Social/Ministério da Cidadania.
3.	Anuindo ao posicionamento da unidade instrutora, o Ministério Público junto ao TCU - MPTCU, mediante Parecer da lavara do Procurador Júlio Marcelo de Oliveira (peça 126) , assim se manifestou:
Trata-se da tomada de contas especial instaurada pela Secretaria Especial do Desenvolvimento Social/Ministério da Cidadania contra Erço de Oliveira Paiva, ex-prefeito de Arês/RN (gestão 2009/2012, peça 3) , em face da não comprovação da boa e regular aplicação dos recursos transferidos ao município pelo Fundo Nacional de Assistência Social, na modalidade fundo a fundo, para execução dos programas Proteção Social Básica e Proteção Social Especial, no exercício de 2010.
A Portaria MDS 625/2010, que dispõe sobre a forma de repasse dos recursos do cofinanciamento federal aos Estados, Distrito Federal e Municípios e sua prestação de contas, por meio de sistema eletrônico no âmbito do Sistema Único de Assistência Social (SUAS) , assim dispôs:
"Art. 6º O instrumento de prestação de contas é denominado Demonstrativo Sintético Anual de Execução Físico Financeira e está contido no sistema informatizado SUAS Web, cujos dados deverão ser lançados pelos gestores municipais, estaduais e do Distrito Federal e submetidos à manifestação do Conselho de Assistência Social competente, quanto ao cumprimento das finalidades dos repasses.
§ 1º Compete ao MDS a análise das contas avaliadas pelos Conselhos de Assistência Social, realizadas por meio do SUASWeb.
§ 2º O Conselho de Assistência Social deverá se manifestar no prazo de 30 dias contados da data do lançamento das informações pelo gestor.
§ 3º O lançamento das informações pelos gestores de que trata o caput realizar-se-á no prazo de 60 dias, após o término do exercício.
§ 2º O lançamento das informações de que trata o caput realizar-se-á até o dia 30 de abril do ano seguinte ao término do exercício.
§ 3º Após o lançamento das informações pelos gestores, o Conselho de Assistência Social competente deverá se manifestar até 31 de maio do ano seguinte ao término do exercício, acerca do cumprimento das finalidades dos repasses, da execução dos serviços socioassistenciais e demais ações constantes no Plano de Ação. Redação dada pela Portaria nº 118, de 8 de abril de 2011
§ 4º Excepcionalmente em relação ao processo de prestação de contas do exercício de 2010, os termos finais de que tratam os §§ 2º e 3º serão os dias 30 de junho de 2011 e 31 de julho de 2011, respectivamente. Incluído pela Portaria nº 118, de 8 de abril de 2011.
§ 4º Excepcionalmente em relação aos processos de prestação de contas do exercício de 2010, os termos finais de que tratam os §§ 2º e 3º serão 31 de agosto de 2011 e 30 de setembro de 2011, respectivamente. Redação dada pela Portaria nº 239, de 15 de agosto de 2011.
§ 5º Excepcionalmente em relação ao lançamento das informações no Demonstrativo Sintético Anual de Execução Físico Financeira do exercício de 2013, os termos finais de que tratam os §§ 2º e 3º serão 30 de novembro de 2014 e 31 de dezembro de 2014, respectivamente. Incluído pela Portaria nº 114, de 15 de outubro de 2014."
Mediante o Acórdão 1380/2022-TCU-Segunda Câmara, esta Corte decidiu, entre outras medidas, acolher parte das alegações de defesa e afastar parcialmente o débito, para o fim de (peça 94) :
"9.1. com fundamento nos arts. 1º, inciso I, 16, inciso III, alíneas 'b' e 'c', 19, caput, e 23, inciso III, da Lei 8.443/1992, julgar irregulares as contas do Sr. Erço de Oliveira Paiva, condenando-o ao pagamento das quantias abaixo discriminadas [valor histórico: R$ 129.198,61, peça 95, item 20], atualizadas monetariamente e acrescidas dos juros de mora, calculados a partir das datas indicadas até a do efetivo recolhimento, com a fixação do prazo de 15 (quinze) dias, a contar da notificação, para que comprove, perante o Tribunal (art. 214, inciso III, alínea 'a', do Regimento Interno/TCU) , o recolhimento da dívida ao Fundo Nacional de Assistência Social, na forma prevista na legislação em vigor:
 (...) 
9.2. aplicar ao Sr. Erço de Oliveira Paiva a multa prevista nos arts. 19, caput, e 57 da Lei 8.443/1992, no valor de R$ 26.000,00 (...) ;"
Nesta fase processual, em pareceres uniformes, a Secretaria de Recursos (Serur) opina no sentido de o TCU (peças 124 e 125) :
a) conhecer do recurso de reconsideração (peças 105 a 108) interposto por Erço de Oliveira Paiva, ex-prefeito de Arês/RN (gestão 2009/2012, peça 3) , contra o Acórdão 1380/2022-TCU-Segunda Câmara (peça 94) , e, no mérito, negar-lhe provimento; 
b) dar ciência da decisão ao recorrente e à Secretaria Nacional de Assistência Social/Ministério da Cidadania.
Ante o que restou apurado nos autos, o Ministério Público de Contas manifesta-se de acordo com a proposição oferecida pela Serur.
II
Em acréscimo à análise empreendida pela unidade técnica especializada, o MP de Contas destaca dispositivos da recente Resolução 344/2022, de 11/10/2022 (TC Processo 008.702/2022-5, Acórdão 2285/2022-TCU-Plenário) , editada após a conclusão da instrução técnica, para, posteriormente, examinar a questão da prescrição intercorrente, matéria não analisada nos autos:
"Art. 4° O prazo de prescrição será contado:
I - da data em que as contas deveriam ter sido prestadas, no caso de omissão de prestação de contas;
II - da data da apresentação da prestação de contas ao órgão competente para a sua análise inicial;
III - do recebimento da denúncia ou da representação pelo Tribunal ou pelos órgãos de controle interno, quanto às apurações decorrentes de processos dessas naturezas;
IV - da data do conhecimento da irregularidade ou do dano, quando constatados em fiscalização realizada pelo Tribunal, pelos órgãos de controle interno ou pelo próprio órgão ou entidade da Administração Pública onde ocorrer a irregularidade;
V - do dia em que tiver cessado a permanência ou a continuidade, no caso de irregularidade permanente ou continuada."
"Art. 8º Incide a prescrição intercorrente se o processo ficar paralisado por mais de três anos, pendente de julgamento ou despacho, sem prejuízo da responsabilidade funcional decorrente da paralisação, se for o caso.
§ 1° A prescrição intercorrente interrompe-se por qualquer ato que evidencie o andamento regular do processo, excetuando-se pedido e concessão de vista dos autos, emissão de certidões, prestação de informações, juntada de procuração ou subestabelecimento e outros atos que não interfiram de modo relevante no curso das apurações.
§ 2° As causas impeditivas, suspensivas e interruptivas da prescrição principal também impedem, suspendem ou interrompem a prescrição intercorrente."
No caso, a prestação de contas, constituída pelo "Demonstrativo Sintético Anual da Execução Físico-Financeira do Sistema Único de Assistência Social - SUAS Ano: 2010", nos termos do art. 6º da Portaria MDS 625/2010, foi apresentada em 5/9/2011 (peça 1, pp. 16/8, parte final do item "Autenticação", a saber: R:192.168.164.2 X1:187.40.201.181 X2:127.0.0.1.35804815415.2011.09.05.182307) . O Conselho Municipal de Assistência Social aprovou o Demonstrativo Sintético Anual em 29/7/2011, por entender que "os gastos são compatíveis, que os atendimentos e os serviços prestados estão de acordo com as metas correspondentes a cada Piso de Proteção previsto no Plano Municipal de Assistência Social" (peça 21, pp. 5/6) .
Nessa linha, cabe destacar os seguintes eventos interruptivos da prescrição, no que se refere aos recursos transferidos no exercício de 2010:
a) 23/4/2014 - Nota Técnica 973/2014 (peça 1, pp. 28/9) ;
b) 18/2/2016 - Nota Técnica 291/2016 (peça 1, pp. 3/5) ;
c) 3/3/2016 - Termo de Reprovação da Prestação de Contas (peça 1, p. 8) ;
d) 18/8/2016 - data de autuação da tomada de contas especial (peça 1, pp. 1/2) ;
e) 23/8/2016 - Relatório de TCE 152/2016 (peça 1, pp. 129/33) ;
e)  10/1/2017 - Relatório de Auditoria CGU 7/2017 (peça 1, pp. 136/40) ;
f) 6/6/2017 - instrução inicial da Secex/TCE (peça 6) ;
g) 30/1/2018 - citação (peças 16 e 19) ; 
h) 31/1/2019 - instrução da Secex/TCE (peça 48) ;
i) 26/2/2019 - Acórdão 1240/2019-TCU-Segunda Câmara (peça 51) ;
j) 3/10/2019 - Nota Técnica 1.708/2019 (peça 58) ;
k) 26/10/2020 - instrução da Secex/TCE (peça 68) ;
l) 27/5/2021 - citação (peça 88) ;
m) 17/8/2021 - instrução da SecexTCE (peça 90) ;
n) 21/1/2022 - parecer do Ministério Público de Contas (peça 93) ;
o) 29/3/2022 - Acórdão 1380/2022-TCU-Segunda Câmara (peça 94) .
Verifica-se, portanto, que não se operou a prescrição quinquenal punitiva nem ressarcitória, como também não se operou a prescrição intercorrente, dado que o presente processo não ficou paralisado por mais de três anos.
III
O Ministério Público de Contas acompanha, pois, a proposição da Serur, pelo conhecimento e pela negativa de provimento do recurso de reconsideração (peças 105 a 108) interposto por Erço de Oliveira Paiva, ex-prefeito de Arês/RN (gestão 2009/2012, peça 3) , contra o Acórdão 1380/2022-TCU-Segunda Câmara (peça 94) .
	É o Relatório.

Daniel Monteiro da Silva (5.835/OAB-RN), representando Erço de Oliveira Paiva.

Procurador Júlio Marcelo de Oliveira.

TOMADA DE CONTAS ESPECIAL. FUNDO NACIONAL DE ASSISTÊNCIA SOCIAL. PROGRAMAS DE PROTEÇÃO SOCIAL BÁSICA E PROTEÇÃO SOCIAL ESPECIAL. NÃO COMPROVAÇÃO DA BOA E REGULAR UTILIZAÇÃO DOS RECURSOS. CONTAS IRREGULARES. DÉBITO. MULTA. RECURSO DE RECONSIDERAÇÃO. CONHECIMENTO. ARGUMENTOS INSUFICIENTES PARA MODIFICAR A DECISÃO RECORRIDA. INOCORRÊNCIA DE PRESCRIÇÃO. NEGATIVA DE PROVIMENTO. COMUNICAÇÕES.

TOMADA DE CONTAS ESPECIAL (TCE)

Unidade de Auditoria Especializada em Tomada de Contas Especial (AudTCE).

Trata-se de recurso de reconsideração interposto por Erço de Oliveira Paiva em face do Acórdão 1380/2022-TCU-Segunda Câmara (Relator Ministro Marcos Bemquerer Costa) , proferido em apreciação de tomada de contas especial instaurada em razão da não comprovação da boa e regular aplicação dos recursos transferidos ao município de Arês/RN pelo Fundo Nacional de Assistência Social - FNAS, no exercício de 2010, para execução dos programas Proteção Social Básica - PSB e Proteção Social Especial - PSE naquela municipalidade.
2.	O Sr. Erço de Oliveira Paiva foi citado originalmente nos autos pelo valor total repassado ao município (R$ 244.538,51) , em razão da "não apresentação dos elementos necessários à configuração da regular prestação de contas", tendo apresentado alegações de defesa, acompanhada de diversos documentos, a título de prestação de contas (peça 24 a 47) . 
3.	Em apreciação preliminar do processo, foi proferido o Acórdão 1240/2019-TCU-Segunda Câmara (Rel. Min. Marcos Bemquerer Costa) , por meio do qual o Tribunal, considerando a competência originária do órgão repassador para análise e apreciação da prestação de contas, determinou o encaminhamento da documentação apresentada pelo responsável à Secretaria Nacional de Assistência Social - SNAS, à qual se subordina o Fundo Nacional de Assistência Social - FNAS, para emissão de parecer conclusivo sobre a conformidade da aplicação dos recursos repassados pelo fundo ao município de Arês/RN, para execução de ações do PSB e do PSE.
4.	A SNAS emitiu a Nota Técnica 1708/2019 (peça 58) , concluindo pela aprovação parcial das despesas (R$ 102.911,50) e apontando algumas inconsistências na aludida documentação, a exemplo de despesas inelegíveis aos programas (R$ 12.428,40) . Remanescendo débito de R$ 141.627,01 (R$ 129.198,61, referentes a gastos sem comprovação, sob responsabilidade do então prefeito; e R$ 12.428,40, relativos a gastos com despesas inelegíveis, atribuída ao município) , foi promovida nova citação do responsável, que deixou transcorrer in albis o prazo para defesa. 
5.	Em apreciação de mérito da tce, por meio do Acórdão 1380/2022-TCU-Segunda Câmara, ora recorrido, o Tribunal decidiu, em síntese, julgar irregulares as contas do responsável, condenando-o ao pagamento do débito (R$ 129.198,61, em valores históricos) , e aplicando-lhe a multa prevista no art. 57 da Lei 8.443/1992 (R$ 26.000,00) . 
6.	Mediante o recurso de reconsideração ora em exame, o recorrente, Sr. Erço de Oliveira Paiva, ex-prefeito de Arês/RN (gestão 2009-2012) , alegou, em preliminar, a nulidade do acórdão, em razão de supostas falhas em sua citação. No mérito, argumentou pela regularidade de suas contas, visto que o Demonstrativo Sintético Anual da Execução Físico-Financeira do Sistema Único de Assistência Social (SUAS) teria sido aprovado pelo Conselho Municipal de Assistência Social (CMAS) . Alegou, também, a violação aos princípios da razoabilidade e proporcionalidade na multa que lhe foi aplicada.
7.	Em exame dos argumentos, a então Secretaria de Recursos - Serur, atual Unidade de Auditoria Especializada em Recursos - AudRecursos, concluiu que (peça 124) :
9.	(...) a) não se observa qualquer nulidade da citação, pois é válida a citação feita por edital, tendo em vista o esgotamento das alternativas de citação via correio; e além disso a primeira citação do ora recorrente já abrangia a irregularidade pela qual foi afinal responsabilizado, bem como o débito que lhe foi imputado (item 5) ; 
	b) a aprovação pela CMAS do Demonstrativo Sintético Anual da Execução Físico-Financeira do Sistema Único de Assistência Social não vincula a atuação e as conclusões deste Tribunal; e ademais os documentos extemporaneamente apresentados pelo ora recorrente não foram objeto de análise pela CMAS, que por isso não pôde apresentar parecer sobre as despesas realizadas (item 6) ;
	c) a multa aplicada ao recorrente corresponde a cerca de 10% do valor atualizado do débito na data da prolação do acórdão recorrido, o que, além de dentro do parâmetro estabelecido no artigo 57 da Lei 8.443/1992, não se mostra desproporcional (item 7) .
8.	Nesse sentido, a unidade instrutora (peças 124 e 125) apresentou proposta, acolhida pelo Ministério Público junto ao TCU - MPTCU (peça 126) , pela negativa de provimento do recurso.
9.	Desde já manifesto minha concordância com o posicionamento uniforme da Serur (peça 124) e do MPTCU (peça 126) . Adoto os fundamentos dos referidos pareceres nos autos como minhas razões de decidir, sem prejuízo de breves destaques e considerações.
10.	Ratifico o juízo inicial de admissibilidade (peça 112) , no sentido de conhecer do recurso, porquanto cumpridos os requisitos previstos na legislação.
11.	Endosso o exame do MPTCU (peça 126) à luz da Resolução-TCU 344/2022, que concluiu pela inocorrência da prescrição ordinária e também da prescrição intercorrente no caso concreto.
12.	Acerca do argumento preliminar de nulidade, a citação feita por edital deve ser considerada válida, visto que foram realizadas consultas nas bases de dados custodiadas pelo TCU (TSE, RENACH e Receita Federal do Brasil) e enviados ofícios para todos os endereços disponíveis, esgotando, nos limites da razoabilidade, os meios possíveis para localizar e citar o responsável.
13.	Entre as várias tentativas frustradas de notificação em endereços diversos, observo, inclusive, que ao exato endereço declarado pelo recorrente na peça recursal (peça 105) , qual seja "Rua Felipe Ferreira, nº 185, Centro, Arês/RN, CEP 59170-000", foram encaminhados os ofícios 60032/2020-TCU/Seproc, de 31/10/2020 (peça 72) e 4399/2021-TCU/Seproc, de 8/2/2021 (peça 81) , com três tentativas em datas diversas em cada caso, sem êxito (peças 76 e 84) . Não há vício a sanar, portanto, em relação à validade da citação do responsável.
14.	Os argumentos de mérito são igualmente improcedentes. Conforme bem observou a então Serur, a ata do Conselho Municipal de Assistência Social - CMAS, em que se deliberou pela aprovação do demonstrativo sintético, além de não vincular a atuação e conclusões do TCU, teria sido emitida antes da apresentação extemporânea dos documentos da prestação de contas (somente após a citação, na fase externa da tce) . Dessa forma, não houve parecer do CMAS sobre as despesas realizadas, cujos comprovantes somente foram apresentados em momento posterior.
15.	Ademais, a Portaria MDS 625/2010, que dispõe sobre os recursos do cofinanciamento federal aos Estados, DF e Municípios e sua prestação de contas, estabelece que "compete ao MDS a análise das contas avaliadas pelos Conselhos de Assistência Social, realizadas por meio do SUASWeb". No caso concreto, a SNAS emitiu a citada Nota Técnica 1708/2019 (peça 58) .
16.	Desse modo, verifico, em consonância com os pareceres nos autos, que os argumentos e elementos trazidos no recurso não são hábeis a comprovar a boa e regular aplicação da parcela dos recursos repassados, o que enseja o improvimento do argumento recursal.
17.	Por fim, em relação ao argumento de falta de razoabilidade e proporcionalidade da sanção adotada no acórdão recorrido, verifico que a multa aplicada correspondia a aproximadamente 10% do valor atualizado do débito, estando dentro do parâmetro estabelecido no art. 57 da Lei 8.443/1992, não havendo qualquer vício a sanar quanto a esse aspecto.
18.	Do exposto, VOTO por que o Tribunal adote ao acórdão que ora submeto à apreciação deste Colegiado.
TCU, Sala das Sessões, em 25 de abril de 2023.
ANTONIO ANASTASIA 
Relator